【裁判字號】    99,事聲,17
【裁判日期】    990730
【裁判案由】    聲明異議
【裁判全文】
臺灣基隆地方法院民事裁定              99年度事聲字第17號
異  議  人
(即債務人)  甲○○
相  對  人
(即債權人)  臺灣中小企業銀行股份有限公司
法定代理人  乙○○
上列當事人間清償債務強制執行事件（亦即本院98年度司執字第
015182號），異議人對於本院民事執行處司法事務官於中華民國
98年１月25日所為之98年度司執字第015182號裁定（處分）聲明
異議，本院裁定如下：
    主  文
原裁定廢棄。
本院98年度司執字第015182號對於債務人甲○○之強制執行程序
應予撤銷。
債權人強制執行之聲請駁回。
程序費用由債權人負擔。
    理  由
一、按「當事人對於司法事務官處理事件所為之終局處分，得於
    處分送達後十日之不變期間內，以書狀向司法事務官提出異
    議。司法事務官認前項異議有理由時，應另為適當之處分；
    認異議為無理由者，應送請法院裁定之。法院認第一項之異
    議為有理由時，應為適當之裁定；認異議為無理由者，應以
    裁定駁回之。」民事訴訟法第0240條之４第１項至第３項分
    別定有明文。
二、本件異議意旨略以：原裁定所謂債權人於95年度執字第1796
    號已對債務人楊慶雄所有之２筆土地強制執行，經特別變價
    拍賣後仍無人應買，視為撤回云云，乃係強制執行法第95條
    第２項後段之「債權人未於該三個月期限內聲請另行估價或
    減價拍賣者，視為撤回該不動產之執行」，而非同條第２項
    前段之「前項三個月期限內，無人應買前，債權人亦得聲請
    停止前項拍賣，而另行估價或減價拍賣，如仍未拍定或由債
    權人承受者，……視為撤回該不動產執行」之結果，因此本
    件相對人未主動依同條第２項前段規定聲請停止拍賣而另行
    估價或減價拍賣，即視同放棄就借款人楊慶雄之土地另行估
    價後依法得再經二次減價拍賣之機會，有依法應作為而不作
    為之情事，自有違銀行法第12條之１第３項之規定。原裁定
    駁回其異議，自有未合，爰依強制執行法第12條第３項之規
    定提起抗告（應為異議始為正確）等語。
三、按「銀行辦理自用住宅放款及消費性放款，已取得前條所定
    之足額擔保時，不得以任何理由要求借款人提供連帶保證人
    。銀行辦理授信徵取保證人時，除前項規定外，應以一定金
    額為限。未來求償時，應先就借款人進行求償，其求償不足
    部分得就連帶保證人平均求償之。但為取得執行名義或保全
    程序者，不在此限。」銀行法第12條之１定有明文。本條所
    謂「應先就借款人進行求償」乃係銀對其辦理自用住宅放款
    及消費性放款借款人之連帶保證人強制執行時應遵守之程序
    ，如有不當，自係強制執行法第12條第１項聲明異議之範疇
    （參見最高法院91年臺抗字第110.號裁定）。又「經二次減
    價拍賣而未拍定之不動產，債權人不願承受或依法不得承受
    時，執行法院應於第二次減價拍賣期日終結後十日內公告願
    買受該不動產者，得於公告之日起三個月內依原定拍賣條件
    為應買之表示，執行法院得於詢問債權人及債務人意見後，
    許其買受。債權人復願為承受者，亦同。」「前項三個月期
    限內，無人應買前，債權人亦得聲請停止前項拍賣，而另行
    估價或減價拍賣，如仍未拍定或由債權人承受，或債權人未
    於該期限內聲請另行估價或減價拍賣者，視為撤回該不動產
    之執行。」強制執行法第95條第１、２項亦定有明文。
四、查本件相對人（即債權人）貸放予異議人（即債務人）之款
    項係屬消費性放款，自有銀行法第12條之１之適用，債權人
    主張本件無銀行法第12條之１之適用云云，乃誤會法律之規
    定，自不可採。次查相對人前固曾於民國（下同）95年６月
    ６日具狀聲請對楊慶雄執行（即本院95年度執字第4015號）
    ，因第三人美商花旗銀行聲請執行在先（即本院95年度執字
    第1796號），因而併案執行。在該次執行中，業經執行法院
    依強制執行法第95條第１、２項規定執行，最後因仍未拍定
    及由債權人承受，而視為撤回該不動產之執行（第一次公告
    拍賣為95年７月11日，第二次公告拍賣為95年８月１日，第
    三次公告拍賣為95年８月22日，公告應買為95年８月23日，
    期間三個月，於期間屆滿前之95年９月１日債權人即依強制
    執行法第95條第２項之規定聲請再減價拍賣，經執行法院再
    公告定於95年９月26日拍賣－特別變價拍賣），全案因而終
    結，此業經本院調取本院95年執字第1796號執行卷宗核閱明
    確；異議人指：相對人未主動依強制執行法第95條第２項前
    段規定聲請停止拍賣而另行估價或減價拍賣，即視同放棄就
    借款人楊慶雄之土地另行估價後依法得再經二次減價拍賣之
    機會，有依法應作為而不作為之情事，自有違銀行法第12條
    之１第３項之規定云云，並非實情。
五、惟按民事強制執行事件因依強制執行法第95條第１、２項規
    定，視為撤回該不動產之執行，並因別無其他財產可供執行
    而全案終結後，債權人仍得聲請就曾執行過之不動產再為執
    行，此在執行實務上甚為普遍，再次執行後，可能即可以拍
    定而獲得清償，執行實務上亦屢見不鮮，且為相對人所明知
    （因經常有此種情事）。本件相對人於95年聲請對楊慶雄執
    行（併本院95年度執字第1796號執行）而無效果後，迄未再
    聲請對楊慶雄執行，即於98年９月30日具狀聲請對連帶保證
    人之異議人執行（即本院98年度執字第015182號），自有違
    上開銀行法第12條之１之規定，從而異議人於執行程序終結
    前，依強制執行法第12條第１項之規定聲明異議，自屬正當
    ，執行法院應予適當之處理。乃本院民事執行處司法事務官
    竟裁定駁回異議人之異議，自有未洽。異議意旨指摘原裁定
    （處分）不當，求予廢棄，為有理由，爰將原裁定廢棄，並
    撤銷本院98年度司執字第015182號對於異議人（債務人）甲
    ○○之執行程序，駁回相對人（債權人）強制執行之聲請，
    以資救濟。
六、據上論結，本件聲明異議為有理由，依強制執行法第30條之
    １、民事訴訟法第0240條之４第３項、第95條、第78條，裁
    定如主文。
中    華    民    國    99    年    7     月    30    日
                  民事庭法      官  林金發
以上正本係照原本作成。
如不服本裁定，應於本裁定送達後10日內向本院提出抗告狀，並
繳納抗告裁判費新臺幣1,000.元，抗告於臺灣高等法院。
中    華    民    國    99    年    7     月    30    日
                        法院書記官  莊國南

司法院資訊處製作；財團法人民間司法改革基金會備份。
